臺中高等行政法院判決　　　　　　　　　　　　　　　九十二年度簡字第一五九號
　　原　　　告　潔發工程企業有限公司
　　代　表　人　甲○○○
　　訴訟代理人　丙○○
　　被　　　告　臺中縣環境保護局
　　代　表　人　乙○○
　　訴訟代理人　丁○○
右當事人間因廢棄物清理法事件，原告不服臺中縣政府中華民國九十二年八月二十一
日府訴委字第○九二○二二四四七五號訴願決定，提起行政訴訟，本院判決如左︰
　　主  文
原告之訴駁回。
訴訟費用由原告負擔。
　　事  實
一、事實概要：緣原告係從事事業廢棄物清除作業，經行政院環境保護署環境督察總
    隊中區督察大隊（下稱環保署中區督察大隊）於民國九十一年十二月二十四日早
    上九時聯絡原告現場人員，於當日十時派員前往原告查核相關營運紀錄及上網申
    報等資料，但環保署中區督察大隊人員當日十時至原告公司時大門閉鎖，且聯絡
    電話轉入語音信箱，經查訪原告鄰居地址台中縣太平市○○路一○七、一一一、
    一一三號民眾表示，原告公司當日早上有開門，但於九時鐵門拉下，原告無故規
    避檢查相關營運紀錄與上網申報資料，有行政院環境保護署環境稽查工作紀錄影
    本附卷可稽，環保署遂以九十二年一月二日環署督字第○九二○○○○二六七號
    函移請被告機關告發，被告機關乃依違反廢棄物清理法第五十六條規定裁處新台
    幣（下同）六萬元罰鍰。原告不服，提起訴願，遭決定駁回，遂提起本件行政訴
    訟。
二、兩造聲明：
    (一)原告聲明求為判決：訴願決定及原處分均撤銷。
　　(二)被告聲明求為判決：駁回原告之訴。
三、兩造之陳述：
    (一)原告主張之理由：
    1.查環保署中區督察大隊於九十一年十二月二十日上午約九點左右以電話通知原
      告要看一些相關清除資料，約十點左右到達，原告電話中亦表示因相關資料放
      於別處（太平市○○里○○路○段二十五巷二十六弄一號、父母住處）須連絡
      存放資料之人（父母親）才能拿到資料，被告機關可先前來。但等到十點左右
      不見稽查人員，心想既未見稽查人員，可趁機到上開住處取資料，但因上開父
      母親處深鎖，隨即到活動中心、寺廟、菜市場四處尋找已費多時，最後於菜市
      場找到父母親，此有父母可資為證，待原告回到公司，稽查人員已離去，隨即
      主動電話連絡另約時間專程攜帶資料前往中區稽查大隊第四隊郭日平予以配合
      稽查，中區稽查第四隊應存有稽查記錄表，故原告已事後積極主動聯絡配合，
      並無故意規避稽查必要，而政府單位不常高呼基於便民、利民，一切以體恤大
      眾百姓高度服務辦事精神為宗旨嗎？
    2.本件情事並非重大，懇請包函體諒寬恕，原告日後將以提高信心作業精神之方
      向處理。本件僅係時間誤差，被告即處以六萬元罰鍰，原告難以接受。
    (二)被告答辯之理由：
    1.按「主管機關得自行或委託執行機關派員攜帶證明文件，進入公私場所或攔檢
      廢棄物、剩餘土石方清除機具，檢查、採樣廢棄物貯存、清除、處理或再利用
      情形，並命其提供有關資料．．．」、「違反第三十七條第一項規定或無故規
      避、妨礙或拒絕第九條第一項之攔檢、檢查、採樣或命令提供有關資料者，處
      新臺幣一萬二千元以上六萬元以下罰鍰。」分別為廢棄物清理法第九條第一項
      及第五十六條所明定。
    2.查環保署中區督察大隊於九十一年十二月二十四日早上九時聯絡原告，表示將
      於當日十時派員前往原告所在地查核有關營運紀錄及上網申報等資料，但至原
      告公司時大門鎖閉，且聯絡電話轉入語音信箱，經查訪原告鄰居（門牌號碼為
      一○七、一一一、一一三號民眾）表示其早上有開門，但於九時許鐵門拉下。
      原告無故規避、妨礙或拒絕檢查相關營運紀錄與相關資料，已違反廢棄物清理
      法第五十六條規定，爰依法裁處六萬元罰鍰，揆諸前揭法條及規定，並無違法
      或不當。
    3.依原告訴願書中主張對環保署中區督察大隊於九十一年十二月二十四日上午約
      九點左右來電表示要看一些相關清除資料，約十點左右會到達，已表示因相關
      資料放於別處（太平市○○里○○路○段二十五巷二十六弄一號），需聯絡存
      放資料之人（父母親）才能拿到資料，等到十點左右不見稽查人員，心想即未
      見稽查人員，可趁此到上開住處取資料，但因上開父母親不在，四處尋找已費
      多時，等回到公司，稽查人員已離去，隨即主動電話連絡另約時間專程攜帶資
      料前往中區稽查大隊第四隊．．．因此並無故意規避稽查的必要。情節發展並
      非如此之重大，懇請貴局予以包函體諒寬恕」及原告九十二年一月二十一日九
      二潔字第○○○三號陳述意見函中表示「說明：．．．但等到了十點半左右還
      不見稽查人員，而我又必須外出取回資料」云云，惟查，環保署中區督察大隊
      已事先於九十一年十二月二十四日早上九時聯絡原告，並表示將於當日十時派
      員前往原告所在地查核有關營運紀錄及上網申報等資料，但至原告所在地時大
      門鎖閉，且聯絡電話轉入語音信箱，經查訪原告鄰居（門牌號碼為一○七、一
      一三、一一一號民眾）表示其早上有開門，但於九時許鐵門拉下，又依環保署
      中區督察大隊稽查工作紀錄上記載之稽查時間為九十一年十二月二十四日十點
      整起至十點五十五分止。顯見原告無故規避、妨礙、拒絕檢查相關營運紀錄與
      相關資料，且原告所為之主張顯為其推諉卸責之詞。
    4.綜上，原告仍執陳詞提出本訴難謂有理由，准如訴之聲明判決，實感德便。
　　理  由
一、按「主管機關得自行或委託執行機關派員攜帶證明文件，進入公私場所或攔檢廢
    棄物、剩餘土石方清除機具，檢查、採樣廢棄物貯存、清除、處理或再利用情形
    ，並命其提供有關資料．．．」、「違反第三十七條第一項規定或無故規避、妨
    礙或拒絕第九條第一項之攔檢、檢查、採樣或命令提供相關資料者，處新臺幣一
    萬二千元以上六萬元以下罰鍰。」分別為廢棄物清理法第九條第一項及第五十六
    條所明定。
二、本件原告係從事事業廢棄物清除作業，經環保署中區督察大隊於九十一年十二月
    二十四日早上九時聯絡原告現場人員，於當日十時派員前往原告公司查核相關營
    運紀錄及上網申報等資料，但環保署中區督察大隊至原告公司時大門閉鎖，且聯
    絡電話轉入語音信箱，經查原告鄰居地址台中縣太平市○○路一○七、一一一、
    一一三號民眾表示，原告公司當日早上有開門，但於九時鐵門拉下，原告無故規
    避檢查相關營運紀錄與上網申報資料，有環保署環境稽查工作紀錄影本附卷可稽
    ，環保署遂以九十二年一月二日環署督字第○九二○○○○二六七號函移請被告
    機關依法處分，被告機關乃依廢棄物清理法第五十六條規定裁處六萬元罰鍰，並
    無不合。原告雖主張當日原告訴訟代理人之配偶賴美蘭在現場等到十時左右不見
    稽查人員，心想既未見稽查人員，可趁此到其父母親住處拿取資料，因上開父母
    親不在，四處尋找已費多時，等回到公司時，稽查人員已離去，隨即主動電話連
    絡另約時間專程攜帶資料前往環保署中區稽查大隊檢查云云。惟查原告於九十二
    年一月二十一日以九二潔字第○○○三號陳述意見函表示「．．．當日等到十時
    半左右還不見稽查人員．．．必須外出取回資料．．．可能因此而交錯。」等語
    。則原告起訴狀之主張與其陳述意見函所表示之意見，就現場人員於何時離開原
    告公司，已不一致。且環保署中區督察大隊人員於九十一年十二月二十四日早上
    十時至原告公司時大門鎖閉，且聯絡電話轉入語音信箱，經查訪原告鄰居地址一
    ○七、一一一、一一三號民眾表示原告當日早上有開門，但於九時鐵門拉下，又
    環保署中區督察大隊人員至十時五十五分始離開，有環保署環境稽查工作紀錄影
    本附卷可稽。原告陳稱其現場人員賴美蘭於當天十時始離開公司，核與環保署中
    區督察大隊稽查紀錄單所載當天九時即已拉下鐵門不符，是其主張顯屬不實。又
    原告現場人員賴美蘭既已接到環保署中區督察大隊人員將於當天十時到達公司檢
    查之電話，若要到其父母住處拿取資料，理應先打電話通知其父母是否在家再前
    往，焉有未事先打電話即前往其父母住處，於到達其父母住處後，見其父母不在
    ，又前往四處尋找之理。況原告現場人員賴美蘭若要離開公司，亦應派人在公司
    等候或交代鄰居接洽，焉有將公司鐵門閉鎖或未留下行動電話以供聯絡之理。綜
    上以觀，原告顯有無故規避環保署中區督察大隊人員檢查相關營運紀錄與上網申
    報資料之情事。原告事後雖有提出資料供查核，惟並不影響本件原告違章之成立
    。又本件被告所製作之處分書，其違反事實欄所載之違章事實，應係違反廢棄物
    清理法第九條第一項之規定，被告處分書誤載為廢棄物清理法第三十七條，惟其
    所引裁罰之法條即廢棄物清理法第五十六條並無不合，且被告於答辯狀中亦已說
    明，該處分書雖有上開瑕疵，惟並不影響該處分書之效力，附此敘明。
三、綜上所述，原告上開主張，均不足採。被告以原告有惡意規避檢查，情節非輕而
    為上開罰鍰之處分，核無違誤，訴願決定遞予維持，亦無不合，原告仍執前詞訴
    請撤銷，為無理由，應予駁回。又本件為簡易訴訟程序案件，爰依法不經言詞辯
    論逕為判決。
四、據上論結，本件原告之訴為無理由，依行政訴訟法第二百三十三條第一項、第二
    百三十六條、第一百九十五條第一項後段、第九十八條第三項前段，判決如主文
    。
中　　　華　　　民　　　國　　九十三　　年　　　六　　　月　　　三　　　日
                 臺 中 高 等 行 政 法 院   第 二 庭
                                         法  官　林　秋　華
右正本證明與原本無異。
如不服本判決，應於判決送達後二十日內，以本訴訟事件所涉及之法律見解具有原則
性者，始得向本院提出上訴狀並表明上訴理由，經最高行政法院許可，否則不得上訴
；如於本判決宣示後送達前提起上訴者，應於判決送達後二十日內補提上訴理由書（
均應依對造人數提出繕本）。提起上訴應預繳送達用雙掛號郵票拾份（每份三十九元
）。
中　　　華　　　民　　　國　　九十三　　年　　　六　　　月　　　三　　　日
                                         法院書記官　王　百　全
